【裁判字號】    98,抗,1878
【裁判日期】    981231
【裁判案由】    聲明異議
【裁判全文】
臺灣高等法院民事裁定                  98年度抗字第1878號
抗  告  人  甲○○
上列抗告人因領回提存物事件，對於中華民國98年11月3日臺灣
臺北地方法院98年度審聲字第827號所為裁定提起抗告，本院裁
定如下：
    主  文
抗告駁回。
抗告程序費用由抗告人負擔。
    理  由
一、按提存事件係屬非訟程序，提存所僅得就形式上之程式為審
    查，而關於實體原因事實，提存所並無審查權。因清償提存
    聲請受取提存物者，提存所僅得就合於施行細則第31、32條
    規定，為審查之範圍。次按遺囑執行人之管理權限僅限於與
    遺囑有關之遺產，是依民法第1126條之規定，繼承人就與遺
    囑無關之遺產，並不喪失其管理處分權，逾遺囑範圍之遺產
    ，其管理處分權並不歸屬於遺囑執行人。
二、抗告人對原法院提存所聲明異議略以：原法院提存所分別於
    97年10月16日、98年8月18日以(94)存勇字第374O號函（下
    稱系爭函文）通知抗告人：「二、查本院94年度存字第3740
    號清償提存事件提存物受取權人係為許錦鳳之繼承人甲○○
    、許明忠、許勝鈞、許勝城、許勝和、許美鳳、許玉鳳等七
    人，是本件提存物應由受取權人共同領取。台端檢附許錦鳳
    之遺囑聲請由台端一人領取提存物，已涉及權利主體變更…
    仍請台端依提存法施行細則第31、32條相關規定辦理領取…
    」，惟第三人許錦鳳立有遺囑（下稱系爭遺囑），指定伊為
    遺囑執行人，符合提存人所定之受取條件，為清償代繳遺產
    稅及辦理遺囑執行相關事宜，須將系爭提存物領出，惟原法
    院提存所未依提存法施行細則第28條第3款之規定，先命伊
    提出具代理第三人許錦鳳繼承人受取提存物之資格，及提出
    相關證明文件，即駁回伊之聲請，應有不當等語。惟查，本
    件提存事件，係提存人即第三人劉佳壽、劉怜娥、劉怜珍、
    劉怜慧、劉怜芬、許李明媚、許鈞傑、許鈞惟、許世亨、許
    世豪、許家僖、許家華等人，依土地法第34條之1規定，出
    售台北巿南港區○○段37-1地號共有土地予訴外人梁石安，
    因被繼承人許錦鳳有該土地應有部分6296/132208，乃以被
    繼承人許錦鳳之繼承人甲○○（即抗告人）、許明忠、許勝
    鈞、許勝城、許勝和、許美鳳及許玉鳳等人為提存物受取人
    ，清償提存現金新臺幣437萬9,596元（下稱系爭提存物），
    此參諸提存書「提存原因及事實」欄即明，是抗告人僅為提
    存物受取人其中之一人而已。又抗告人以伊為遺囑執行人之
    身分，向原法院提存所聲請領取系爭提存物時，於形式上觀
    之，遺囑執行人是否即為繼承人之代理人，已生疑義，況抗
    告人向原法院提存所提出之系爭遺囑，並未將系爭提存物列
    為應由遺囑執行人即抗告人管理之遺產，業據本院調取提存
    卷宗核閱無誤，且此涉實體原因事實，原法院提存所尚無審
    查權，本件抗告人僅提出遺囑影本、遺產稅繳納證明書等件
    影本，聲請領取系爭提存物，自難證明其為有權領取者，原
    法院提存所以系爭函文通知其補正系爭提存物受取權主體變
    更之相關文件，以利後續准駁與否之審查需要，於法尚無不
    合，抗告人主張系爭函文有未依法命其補正即予駁回之違法
    ，顯有誤會，其聲明異議，應為無理由。從而，原裁定駁回
    抗告人之異議，理由雖有不同，結論並無不合。是抗告意旨
    指摘原裁定不當，求予廢棄，仍為無理由。
三、據上論結，本件抗告為無理由，爰裁定如主文。
中    華    民    國    98    年    12    月    31    日
                    民事第十一庭
                        審判長法  官  鄭雅萍
                              法  官  劉坤典
                              法  官  徐福晉
正本係照原本作成。
本裁定除以適用法規顯有錯誤為理由外，不得再抗告。如提起再
抗告，應於收受後10日內委任律師為代理人向本院提出再抗告狀
。並繳納再抗告費新台幣１千元。
中    華    民    國    99    年    1     月    5     日
                              書記官  黃瑞芬

司法院資訊處製作；財團法人民間司法改革基金會備份。
